最高法院刑事判決　　　　　　　　　　111年度台上字第578號
上　訴　人　謝盈潔


上列上訴人因違反毒品危害防制條例案件，不服臺灣高等法院臺
中分院中華民國110 年9 月9 日第二審判決（110 年度原上訴字
第40號，起訴案號：臺灣臺中地方檢察署109 年度偵字第35534
號），提起上訴，本院判決如下：
    主  文
上訴駁回。
    理  由
一、按刑事訴訟法第377 條規定，上訴於第三審法院，非以判決
    違背法令為理由，不得為之。是提起第三審上訴，應以原判
    決違背法令為理由，係屬法定要件。如果上訴理由書狀並未
    依據卷內訴訟資料，具體指摘原判決不適用何種法則或如何
    適用不當，或所指摘原判決違法情事，顯與法律規定得為第
    三審上訴理由之違法情形，不相適合時，均應認其上訴為違
    背法律上之程式，予以駁回。
二、本件原判決維持第一審關於論處上訴人謝盈潔共同販賣第二
    級毒品未遂罪刑及為相關沒收銷燬宣告部分之判決，駁回其
    在第二審之上訴。已詳敘認定犯罪事實所憑證據及理由。並
    對上訴人之自白，如何與事實相符，為可採信，依據卷內資
    料予以說明。
三、刑法第59條之酌量減輕其刑，必於犯罪之情狀，在客觀上足
    以引起一般同情，認為即予宣告法定最低度刑，猶嫌過重者
    ，始有其適用。此屬事實審法院得依職權裁量之事項。原判
    決已敘明上訴人之犯罪情狀，如何不符上述酌減其刑之要件
    。屬其裁量職權之適法行使，尚難指為違法。上訴意旨以原
    判決既認上訴人所為，係犯毒品危害防制條例第4 條第6 項
    、第2 項之販賣第二級毒品未遂罪。卻審酌上訴人所犯「修
    正前」毒品危害防制條例第4 項第2 項之販賣第二級毒品罪
    ，因適用刑法未遂犯及偵審中自白之規定，最低處斷刑為有
    期徒刑2 年6 月，認其未有情堪憫恕之情形。此部分理由有
    所違誤。而毒品危害防制條例第4 項第2 項修正前後之法定
    刑最低刑度不同，顯然其有情堪憫恕之情形。又上訴人無販
    毒前科，有正當工作。因受男友請託幫忙保管毒品、代收款
    項，而誤蹈法網。其未參與聯繫購毒者，亦無從中獲利，情
    堪憫恕。即使已依刑法第25條第2 項、毒品危害防制條例第
    17 條 第2 項遞減輕其刑，仍得依刑法第59條規定酌減其刑
    。原審未依該規定酌減其刑，有違比例原則。惟查毒品危害
    防制條例第4 項第2 項法定刑有期徒刑部分之最低度刑為10
    年有期徒刑（民國109年1月15日修正公布前為7 年有期徒刑
    ），原判決認上訴人依刑法第25條第2 項、毒品危害防制條
    例第17條第2 項規定遞減輕其刑後，最低處斷刑為有期徒刑
    2 年6 月並無違誤。原判決第9 頁第2 行關於上訴人犯「修
    正前」毒品危害防制條例第4 項第2 項之販賣第二級毒品罪
    之記載，顯係誤載，尚不影響全案之情節及判決之本旨，應
    予更正。上訴人執此主張其有情堪憫恕之情形，顯屬無據。
    其餘上訴意旨均係就原審得為裁量之職權行使及原判決已說
    明之事項，任憑己意而為指摘，仍非上訴第三審之適法理由
    。
四、依上所述，本件上訴違背法律上之程式，應予駁回。
據上論結，應依刑事訴訟法第395 條前段，判決如主文。
中    華    民    國   111    年    2     月    16    日
                  刑事第八庭審判長法  官  李  英  勇  
                                  法  官  洪  兆  隆  
                                  法  官  吳  冠  霆  
                                  法  官  邱  忠  義  
                                  法  官  楊  智  勝  
本件正本證明與原本無異
                                  書記官
中    華    民    國   111    年    2     月    21    日